臺灣屏東地方法院刑事判決　　　　　　　　　　　　　　九十年度訴字第六九五號
　　公　訴　人　臺灣屏東地方法院檢察署檢察官
　　被　　　告　戊○○
　　選任辯護人　許清連
　　　　　　　　林鴻毅
　　　　　　　　鄭淑貞
右列被告因重利案件，經檢察官提起公訴（九十年度偵字第二五六五號），本院判決
如左：
     主  文
戊○○以犯乘他人急迫貸以金錢，而取得與原本顯不相當之重利為常業，累犯，處有
期徒刑伍月，如易科罰金，以參佰元折算壹日。
扣案之門號零玖參0000000號ＳＡＧＥＭ牌行動電話壹支，沒收。
     事  實
一、戊○○曾因違反麻醉藥品管理條例案件經本院判處有期徒刑六月確定，於民國（
    下同）八十五年五月二十七日易科罰金執行完畢，詎仍不知悔改，基於乘他人急
    迫而貸以金錢，並取得與原本顯不相當之重利為常業之犯意，自八十九年六月二
    十三日（起訴書誤繕為十月間）起至九十年四月十八日止，利用友人之介紹或以
    在報紙上廣告欄刊登廣告對不特定人招攬生意之方式，趁寅○○、辛○○、卯○○、己○○、子○○、辰○○、壬○○、黃武宗、丁○○、丙○○○、乙○○、
    巳○○、午○○、甲○○、劉順德及丑○○等人，因需款孔急而於受人引介或見
    報後，向其借款之際，利用渠等之急迫，要求借款人須按每天、五天、十天、十
    五天或三十天為一期給付其高額之利息，並簽發本票、支票及質押身分證、戶口
    名簿、識別證、在職證明或契約書等證件資料為擔保（借款人、時間、借款總金
    額、所提供之擔保物及年利率均詳如附表所示），而獲取年利率約百分之八十四
    至五百二十之間等與原本顯不相當之重利，並以之為生活之資。嗣於九十年四月
    十九日下午一時三十五分許，經警持臺灣屏東地方法院檢察署檢察官核發之搜索
    票，在其位於屏東縣屏東市○○路六五二巷一二號住處內當場查獲，並扣得庚○○所有身分證正本、丑○○所有身分證影本各一張、本票三紙及戊○○所有並用
    與借款人聯絡用之門號0000000000號ＳＡＧＥＭ牌行動電話一支，戊○○並於同日下午五時許自願會同警方前往聯信商業銀行屏東民族路分行，自其
    向該行租用之保管箱內起出本票二十七紙、支票、識別證影本、在職證明書、契
    約書、戶口名簿各一紙及壬○○、辛○○、午○○、丁○○、丙○○○、黃武宗
    、寅○○、卯○○、己○○、辰○○所有身分證暨甲○○所有現役軍人眷屬身分
    證正本各一張。
二、案經屏東縣警察局報請臺灣屏東地方法院檢察署檢察官偵查起訴。
     理  由
一、右揭事實訊據被告戊○○除辯稱：伊係從事鐵工為業，未以金錢借貸與第三人而
    依靠收取重利為生云云外，餘均坦承不諱。經查被告自白不諱部分，核與被害人
    寅○○、辛○○、卯○○、子○○、壬○○、黃武宗、丁○○、丙○○○、乙○○、巳○○、午○○、甲○○、劉順德及丑○○於警訊中指述被告趁渠等之急迫
    貸與金錢，並要求簽發本票、支票及質押證件資料為擔保品，而獲取年利率約百
    分之八十四至五百二十之間等與原本顯不相當之重利等如附表所示事實等情相符
    ，並有己○○、辰○○所有身分證各一張、本票三十紙及領結副本一紙、正本十
    紙附卷可稽，暨上開行動電話一支扣案可憑，堪認與事實相符，應予採信。又按
    刑法上常業犯之成立，祇須行為人以恃以維生之意思遂行犯罪，而其犯行，已表
    見於外部，足以表徵常業犯之態樣，即足當之，不以利得足資維生為必要（最高
    法院八十四年度台上字第五八三七號判決意旨參照）。且刑法上規定之常業罪，
    只須有賴某種犯罪為業之意思，而有事實之表現為已足，不以藉該犯罪為唯一生
    存者為必要，縱令其尚有其他職業，自無礙成立常業罪（最高法院八十五年度台
    上字第五二五八號判決參照）。又所謂常業犯，亦不以行為人以此一為唯一之職
    業為必要，兼營他業或以他業為掩護均足當之。且一般重利罪，固須乘他人急迫
    對特定人貸與原本取得顯不相當之利息始能成立，但明知社會上有因急迫舉債濟
    急或有輕率無經驗而舉債情形者，預先訂定苛刻之條件，一俟有人向之借款，即
    得博取重利，並以之為常業，雖非對特定之人乘其急迫而為之，仍應成立刑法第
    三百四十五條之常業重利罪（最高法院八十二年度台上字第五六０九號判決參照
    ）。被告另以鐵工為業等情，業據證人癸○○到庭證述無訛，但被告乘他人急迫
    貸以金錢，而取得與原本顯不相當之重利近十個月，且在報紙上刊登廣告，均明
    知舉債之人乃因急迫而不得不為，仍預設苛刻之重利條件，其恃以維生之意思顯
    已表徵於外部，並對不特定之對象收取重利，足見被告欲藉此取得重利維生，以
    之為常業。是被告顯係以乘他人急迫貸以金錢，而取得與原本顯不相當之重利為
    常業甚明，綜上，本案事證明確，被告犯行洵堪認定。
二、核被告長期利用友人介紹或於報紙上刊登廣告，誘使急迫用款之被害人寅○○、
    辛○○、卯○○、己○○、子○○、辰○○、壬○○、黃武宗、丁○○、丙○○○、乙○○、巳○○、午○○、甲○○、劉順德及丑○○等人，先後向其借款，
    而向渠等收取與原本顯不相當之重利，並以之為生活之資，顯見被告有重利剝削
    並以之為常業之意思，並有表現於外部之事實，係犯刑法第三百四十五條之常業
    重利罪。被告有事實欄所載論罪科刑執行之情形，有臺灣屏東地方法院檢察署刑
    案資料查註紀錄表及臺灣高等法院被告全國前案紀錄表各一紙在卷可查，其受有
    期徒刑執行完畢後，五年之內再犯有期徒刑以上刑之本罪，為累犯，應依刑法第
    四十七條規定加重其刑。爰審酌被告正值青年，不思以合法、正當之方式賺取財
    富，竟利用他人之急迫牟取暴利，被害者人數眾多，且犯罪後僅坦承部分犯行，
    顯無完全悔改之意，及其犯罪之動機、目的、手段、所生之危害等一切情狀，量
    處如主文所示之刑，並諭知易科罰金之折算標準，以資懲儆。又扣案之門號00
    00000000號ＳＡＧＥＭ牌行動電話一支係供被告犯罪所用並為被告所有
    ，業據被告供明在卷，爰依刑法第三十八條第一項第二款宣告沒收。
據上論斷，應依刑事訴訟法第二百九十九條第一項前段，刑法第三百四十五條、第四
十七條、第四十一條第一項前段、第三十八條第一項第二款，罰金罰鍰提高標準條例
第一條前段、第二條，判決如主文。
本案經檢察官葉容芳到庭執行職務。
中      華      民      國      九十一      年    一    月    二十八    日
                                      臺灣屏東地方法院刑事第一庭
                                          法  官  潘正屏
                                                  楊中琪
                                                  林世民
右正本證明與原本無異。
對於本判決如有不服應於收受送達後十日內向本院提出上訴書狀上訴於台灣高等法院
高雄分院。
                                          書記官  薛慧茹
中      華      民國      九十一     年    一    月    二十八    日
附表：
附錄論罪科刑法條：
中華民國刑法第三百四十五條：
以犯前條之罪為常業者，處五年以下有期徒刑，得併科三千元以下罰金。
